臺灣嘉義地方法院刑事判決　　　　　　 96年度簡上字第111號
上　訴　人　臺灣嘉義地方法院檢察署檢察官
被　　　告　甲○○
上列上訴人因被告傷害案件，不服本院九十六年度嘉簡第三九０
號中華民國九十六年三月十四日第一審簡易判決處刑（聲請簡易
判決處刑書案號：臺灣嘉義地方法院檢察署九十五年度偵字第八
一一六號），提起上訴，本院管轄之第二審合議庭判決如下：
    主  文
原判決撤銷。
甲○○傷害人之身體，處有期徒刑肆月，如易科罰金，以新臺幣
壹仟元折算壹日，減為有期徒刑貳月，如易科罰金，以新臺幣壹
仟元折算壹日。又以加害身體之事，恐嚇他人致生危害於安全，
處拘役貳拾日，如易科罰金，以新臺幣壹仟元折算壹日，減為拘
役壹拾日，如易科罰金，以新臺幣壹仟元折算壹日。
    事  實
一、甲○○之母前以新臺幣（下同）十五萬元之代價委請丙○○
    代辦甲○○迎娶外籍配偶相關手續，然因甲○○多次未配合
    行程而始終未能成行。甲○○乃於民國九十五年九月二日二
    十三時十分許，於飲酒後前往丙○○位於嘉義縣梅山鄉○○
    村○○路四十號住處門外要求丙○○出面退還代辦費用，丙○○在客廳內聽聞門外聲響而出外查看，甲○○遂要求丙○○退還其母所支付之上開代辦費用，丙○○則以上開代辦費
    用係甲○○之母所支付且其已與甲○○之母約定退款期限而
    拒絕甲○○本人之催討，甲○○因而心生不滿遂與丙○○發
    生拉扯，甲○○竟基於普通傷害之犯意，持白鐵管乙支朝丙○○揮擊，致丙○○受有右側第三掌骨骨折之傷害。後於同
    年月四日十六時三十分許，甲○○再度至丙○○上開住處，
    另基於恐嚇危害安全之犯意，向丙○○恫稱：「如不還錢，
    將讓你斷手、斷腳」（臺語）等詞，而使丙○○心生畏懼，
    致生危害於安全。嗣經丙○○報警查辦，始知上情。
二、案經丙○○訴由嘉義縣警察局竹崎分局報請臺灣嘉義地方法
    院檢察署檢察官偵查後聲請以簡易判決處刑。
    理  由
一、按被告以外之人於審判外之陳述，經當事人於審判程序同意
    作為證據，法院審酌該言詞陳述或書面陳述作成時之情況，
    認為適當者，亦得為證據。當事人、代理人或辯護人於法院
    調查證據時，知有第一百五十九條第一項不得為證據之情形
    ，而未於言詞辯論終結前聲明異議，視為有前項之同意，刑
    事訴訟法第一百五十九條之五定有明文。查本件認定事實所
    引用之證人即告訴人丙○○、證人乙○○警詢時及偵查中之
    證詞、財團法人慈濟醫院大林分院診斷證明書、財團法人慈
    濟醫院大林分院九十五年十二月十七日慈醫大林文字第0950
    002179號函及病況說明書等證據方法，被告於本院行準備程
    序時表示同意調查，且經本院於審理時逐一提示予被告表示
    意見，被告均未於言詞辯論結前聲明異議。且證人丙○○、
    證人乙○○亦於審判時到庭接受交互詰問，經本院審酌採納
    上開傳聞證據，尚無礙被告於程序上之彈劾詰問權利，而認
    上開傳聞證據合於刑事訴訟法第一百五十九條之一第二項及
    同法第一百五十九條之五等規定，因而具證據能力，合先敘
    明。
二、訊據被告甲○○矢口否認有何傷害及恐嚇犯行，辯稱：伊於
    九十五年九月二日並未毆打告訴人丙○○，是告訴人先推伊
    ，且告訴人原本即受有傷害，其所受傷害並非伊所造成；而
    同年月四日十六時許，伊在家裡與綽號「黑人」之友人泡茶
    ，並未前往告訴人住處恐嚇告訴人云云。惟查：
  （一）被告甲○○之母前以十五萬元之代價委請告訴人丙○○
        代辦被告迎娶外籍配偶相關手續，然因被告多次未配合
        行程而始終未能成行。而被告乃於九十五年九月二日二
        十三時十分許，前往告訴人位於嘉義縣梅山鄉○○村○○路四十號住處門外要求告訴人出面退還代辦費用等情
        ，業據被告供承在卷，核與證人即告訴人丙○○於警詢
        時、偵查中及本院審理時之證述情節相符，足見被告與
        告訴人間確因迎娶外籍配偶之代辦費用退還問題存有爭
        執，被告亟欲向告訴人索還上開代辦費用無誤。而案發
        當晚告訴人在客廳內聽聞門外聲響而出外查看，被告遂
        要求告訴人退還其母所支付之上開代辦費用，告訴人則
        以上開代辦費用係被告之母所支付且其已與被告之母約
        定退款期限而拒絕被告本人之催討，被告因而心生不滿
        遂與告訴人發生拉扯，被告進而持白鐵管乙支朝告訴人
        揮擊，致告訴人受有右側第三掌骨骨折之傷害等情，業
        據證人丙○○於警詢時、偵查中及本院審理時均證述明
        確，亦與證人乙○○警詢時、偵查中及本院審理時之證
        述情節相符，並無瑕疵可指，復有財團法人慈濟醫院大
        林分院診斷證明書、財團法人慈濟醫院大林分院九十五
        年十二月十七日慈醫大林文字第0950002179號函附之病
        況說明書各乙份在卷可佐，均足徵證人丙○○上開證述
        情節並非子虛，確與事實相符。再由被告所持用白鐵管
        之材質以觀，其既為金屬所製成，質地必然甚為堅硬，
        若持該白鐵管揮擊人身，勢將造成他人成傷，而被告係
        於其向告訴人索還上開代辦費用未果後，再持該白鐵管
        毆打告訴人，致告訴人掌骨骨折，是其主觀上具有傷害
        之犯意至為顯然。從而，被告確於九十五年九月二日二
        十三時十分許，在告訴人上開住處前，基於傷害犯意，
        持白鐵管乙支毆擊告訴人，並致告訴人受有上開傷害之
        事實，至堪認定。
  （二）被告於九十五年九月四日十六時三十分許，再度至告訴
        人上開住處，向告訴人恫稱：「如不還錢，將讓你斷手
        、斷腳」（臺語）等詞，亦據證人丙○○迭於警詢時、
        偵查中及本院審理時均證述綦詳，而其證述之時間、地
        點、用語及行為過程，核與證人乙○○於警詢時、偵查
        中及本院審理時之證述情節俱屬一致，復無瑕疵可指；
        且證人乙○○乃屬印尼華僑，其對於臺語不甚熟稔等情
        ，業據證人乙○○於本院審理時結證明確，然證人乙○○於本院審理時尚能就被告上開以臺語發音之恫嚇言詞
        內容，再以臺語發音正確重述（見本院卷第45頁），顯
        見其上開證述情詞確為其親身經歷所見聞之事實，並非
        憑空杜撰，自屬可採。而證人丙○○於聽聞被告上開言
        詞後，心裡甚為害怕等情，亦據證人丙○○於本院審理
        時結證明確（見本院卷第38頁），是被告之上開言詞，
        顯然已致告訴人心生畏懼無訛。故被告確於九十五年九
        月四日十六時三十分許，曾至告訴人上開住處，以上開
        言詞向告訴人恫嚇而使告訴人心生畏懼，致生危害於安
        全之事實，亦至堪認定。
  （三）被告固辯稱：伊於九十五年九月二日並未毆打告訴人，
        是告訴人先推伊，且告訴人原本即受有傷害，其所受傷
        害並非伊所造成云云，並舉證人李良千為證。然對照證
        人丙○○於本院審理時證稱：被告來找伊要錢，伊有跟
        被告說那個錢是被告之母所支付，所以錢要還給被告之
        母。被告就抓伊衣領，伊便撥開被告的手（見本院卷第
        36頁）等語，足認被告係因索還上開代辦費用未果而出
        手抓住告訴人之衣領，而告訴人則為求掙脫亦曾出手撥
        開被告無誤，顯見上開拉扯衝突實為被告主動尋隙所致
        ，且被告於上開拉扯後更持用白鐵管朝告訴人毆擊而致
        告訴人之掌骨骨折，業如上述，是其顯已非對於現時不
        法侵害而防衛至明，是其上開辯詞，自難據為有利認定
        之佐憑。又證人李良千於警詢時係證稱：一年前告訴人
        曾至其開設之檳榔攤告訴伊，其右手掌時常颳風下雨會
        痠疼，問伊有無特效藥可以治療等語，對照告訴人所提
        出之上開診斷證明書係記載告訴人於九十五年九月二日
        因受有右側第三掌骨骨折之傷害而急診入院等情，顯見
        告訴人所受上開傷害，確為九十五年九月二日所受之新
        傷，而證人李良千所證稱上開「告訴人所述右手掌時常
        颳風下雨會痠疼」之證詞，亦顯與本件被告所犯持白鐵
        管毆擊告訴人致告訴人骨折之傷害犯行無涉，亦不足為
        有利於被告認定之佐憑。至被告另辯稱：伊於同年月四
        日十六時許，在家裡與綽號「黑人」之友人泡茶，並未
        前往告訴人住處恐嚇告訴人云云。然被告於準備程序中
        原聲請傳喚該名綽號「黑人」之友人到庭以證明其上開
        辯詞，並聲稱其於庭後再徵詢該名證人出庭意願（見本
        院卷第19頁），然經本院於庭後數度電話催詢被告陳報
        該名友人之真實姓名及住所資料（見本院卷第23頁至第
        25 頁），被告始終未遵期陳報且未能提出任何相關資
        料以資佐憑，顯見被告上開辯詞，純係卸責之詞，並不
        足採。
  （四）綜上所述，本件事證明確，被告辯詞不足採信，其上開
        犯行均至堪認定，應依法論科。
三、按刑法第三百零五條之恐嚇罪，所稱以加害生命、身體、自
    由、名譽、財產之事，恐嚇他人者，係指以使人生畏怖心為
    目的，而通知將加惡害之旨於被害人而言，最高法院五十二
    年臺上字第七五一號判例可資參照；又所謂恐嚇，指凡一切
    言語、舉動足以使人生畏怖心者均屬之，而該言語或舉動是
    否足以使他人生畏怖心，應依社會一般觀念衡量之。查本件
    被告以上開言詞加諸告訴人，乃被告與告訴人因代辦費用退
    還事宜發生爭執而互有不滿之情境下所為；參以被告所為上
    開恐嚇之言詞，係以加害他人身體之事，通知他人，衡酌社
    會一般觀念，一般有理解事務能力之人均得明其義涵，並將
    因而心生畏怖恐懼，致生危害於安全。故核被告上開所為，
    係犯刑法第二百七十七條第一項之普通傷害罪及刑法第三百
    零五條之恐嚇危害安全罪。而被告所犯上開二罪，罪名不同
    ，行為分殊，應分論併罰。
四、原審基此因認被告罪證明確，援引刑事訴訟法第四百四十九
    條第一項前段、第四百五十四條第二項，刑法第二百七十七
    條第一項、第三百零五條、第五十一條第六款、第四十一條
    第一項前段，刑法施行法第一條之一第一項、第二項前段，
    逕以簡易判決分別判處被告拘役二十日，並均諭知易科罰金
    之折算標準，再定其應執行刑為拘役三十五日，固非無見。
    然查：（一）按刑罰之量定，固屬法院自由裁量之職權行使
    ，惟刑事審判之量刑，旨在實現刑罰權之分配的正義，故法
    院對科刑判決之被告量刑，應符合罪刑相當原則，使罰當其
    罪，以契合人民之法律感情。此所以刑法第五十七條明定科
    刑時應審酌一切情狀，尤應注意該條所列各款情形，以為科
    刑輕重之標準（最高法院九十五年度臺上字第一七七九號判
    決參照）。查本件被告與告訴人係因代辦迎娶外籍配偶之費
    用返還事宜而爭議，被告竟於深夜時分告訴人業已閉門休息
    之際，前往告訴人住處欲理論而肇致本件傷害之發生，是其
    主動尋隙之行為已顯可議；而被告於行為時持用白鐵管毆擊
    告訴人，事後更矢口否認犯行，其惡意毆人成傷，毫無悔意
    之情，至為顯然；且告訴人因而受有右側第三掌骨骨折之傷
    害，致需入院接受手術治療，其傷勢更難謂輕微。原判決未
    衡酌上情，而僅量處被告拘役二十日，揆諸上開說明，自難
    謂已符合罪刑相當原則，容有未洽。檢察官上訴意旨認原審
    關於此部分量刑過輕，而指摘原判決不當，其就傷害部分自
    非無據。（二）原審判決後，中華民國九十六年罪犯減刑條
    例業於九十六年七月十六日公布施行，原審未及審酌，亦容
    有未洽。是原審判決既有上開可議，即應由本院予以撤銷改
    判。爰審酌被告前有賭博前科之素行，高職畢業之智識程度
    ，僅因索還其母所支付之迎娶外籍配偶代辦費用而與告訴人
    發生爭執之犯罪動機，事後竟於深夜前往告訴人住處要求退
    費，進而持用上開白鐵管毆打告訴人成傷，並於二日後再度
    前往告訴人住處以加害身體之事恫嚇告訴人之犯罪手段，並
    衡酌告訴人所受之傷勢並非輕微，以及被告於犯罪後矢口否
    認犯行，且迄未與告訴人達成和解，且未得告訴人之宥恕等
    一切情狀，分別量處如主文第二項所示之刑，並均諭知易科
    罰金之折算標準，以資懲儆。而本件被告上揭犯行均係在九
    十六年四月二十四日以前所為，復無不得減刑之例外情形，
    合於減刑條件，爰均併諭知減得之刑及易科罰金之折算標準
    。
據上論斷，應依刑事訴訟法第四百五十五條之一第一項、第三項
、第三百六十九條第一項前段、第三百六十四條、第二百九十九
條第一項前段，刑法第二百七十七條第一項、第三百零五條、第
四十一條第一項前段，刑法施行法第一條之一第一項、第二項前
段，中華民國九十六年罪犯減刑條例第二條第一項第三款、第七
條、第九條，判決如主文。
本案經檢察官鄭葆琳到庭執行職務。
中　　華　　民　　國　　96　　年　　8 　　月　　16　　日
                  刑事第一庭  審判長法　官　許進國
                                    法  官  黃琴媛
                                    法  官  曾宏揚
上列正本證明與原本無異。
本件不得上訴。
中　　華　　民　　國　　96　　年　　8 　　月　　16　　日
                                    書記官  陳慶昀
附錄本件論罪科刑法條：
刑法第二百七十七條第一項
（普通傷害罪）
傷害人之身體或健康者，處 3 年以下有期徒刑、拘役或 1 千元
以下罰金。
刑法第三百零五條
（恐嚇危害安全罪）
以加害生命、身體、自由、名譽、財產之事，恐嚇他人致生危害
於安全者，處2年以下有期徒刑、拘役或3百元以下罰金。
